【裁判字號】    98,消債更,106
【裁判日期】    980814
【裁判案由】    更生程序
【裁判全文】
臺灣嘉義地方法院民事裁定           98年度消債更字第106號
聲  請  人  甲○○
上列聲請人聲請更生事件，本院裁定如下：
    主  文
更生之聲請駁回。
聲請費用由聲請人負擔。
    理  由
一、按債務人不能清償債務或有不能清償之虞者，得依本條例所
    定更生或清算程序，清理其債務，消費者債務清理條例（下
    稱消債條例）第3條定有明文。再按債務人對於金融機構因
    消費借貸、自用住宅借款、信用卡或現金卡契約而負債務，
    在聲請更生或清算前，應提出債權人清冊，以書面向最大債
    權金融機構請求協商債務清償方案並表明共同協商之意旨。
    協商成立者，應以書面作成債務清償方案，由當事人簽名、
    蓋章或按指印；協商不成立時，應付與債務人證明書。；債
    務人與金融機構協商成立者，不得聲請更生或清算，但因不
    可歸責於己之事由，致履行顯有重大困難者，不在此限。同
    條例第151條第1項、第4項、第5項分別定有明文。準此，債
    務人不能清償債務或有不能清償之虞者，且依前揭規定請求
    協商而協商不能成立時，始得依更生或清算程序清理其債務
    。是則若債務人雖依前揭規定請求協商而協商不能成立，債
    務人雖非不得向本院聲請更生或清算，但債務人若無不能清
    償債務之情事或有不能清償債務之虞者，應認其聲請更生或
    清算不備其他要件，且其情形不能補正，法院以裁定駁回之
    。此觀諸同條例第8條規定甚明。
二、本件債務人向本院聲請更生，主張：其有不能清償債務情事
    ，於消債條例施行後，已提出債權人清冊，以書面向最大債
    權金融機構即台北富邦商業銀行股份有限公司（下稱台北富
    邦銀行）請求共同協商債務清償方案，該行提出利率5％，
    分56期，每月償還新臺幣（下同）28,670元之償還方案，惟
    因債務人每月收入雖固定，惟需支出龐大生活必要費用及扶
    養費，故每月收入扣除支出後僅能還款17,000元，無法負擔
    協商之償還款項，致協商不成立，且其無擔保或無優先權之
    債務總額未逾新臺幣1,200萬元，復未經法院裁定開始清算
    程序或宣告破產云云，爰依法聲請更生等語。經查：
  (一)聲請人主張其目前對於台北富邦銀行等金融機構負有1,444,
    197元之債務，前於消債條例施行後已提出債權人清冊，以
    書面向最大債權金融機構即台北富邦銀行請求共同協商債務
    清償方案，於前置協商程序中，債權人台北富邦銀行提出5
    ％利率，分56期，每月清償28,670元之償還方案，惟聲請人
    表示無法負擔上開協商之金額，故無法接受台北富邦銀行提
    出之還款方案，因此台北富邦銀行以「協商意願低落。說明
    ：客戶自訂還款計畫除此方案外，餘不能接受最大債權金融
    機構提供之還款方案」為由，於98年4月22日出具前置協商
    不成立通知書予聲請人等情，有聲請人提出債權人清冊、前
    置協商不成立通知書及台北富邦銀行98年7月24日民事陳報
    狀等在卷可按，堪信真實。
  (二)又聲請人主張其任職於集盛實業股份有限公司，於聲請前二
    年平均每月收入約為77,228元【（867,640+985,830）÷24
    ＝77,227.9，元以下四捨五入】，此有聲請人96、97年度綜
    合所得稅各類所得資料清單在卷可稽，亦堪認定。又聲請人
    主張97年度公司將薪資降低6,000元等情，然由前揭聲請人
    96、97年度所得資料清單觀之，96年度所得為867,640元，
    97年度所得為985,830，較96年度所得多出118,190元，並無
    減少，是聲請人主張97年度每月收入減少等語，委無足採。
  (三)就聲請人主張每月必要支出部分，按消債條例之立法意旨，
    乃在於幫助陷於經濟上困境之債務人，得藉由更生或清算程
    序，走出經濟困境，避免走向絕路，實現憲法所保障之生命
    權，其並非在幫助債務人保持其舊有之生活水平，因此在考
    量所謂之「生活必要性支出」，自以維持一般人最低生活水
    平所需為準。經查，聲請人主張前二年必要支出為房屋租金
    每月5,000元，三餐伙食費每月7,500元，水、電、瓦斯費每
    月1,500元，交通費每月4,000元，電話費每月340元，其他
    家庭支出及預備金每月2,000元，及扶養聲請人之父母及其
    子三人，計每月扶養費22,000元，每月必要支出共計42,340
    元。然以聲請人每月平均收入約77,228元，扣除每月必要支
    出及扶養費，尚餘約34,888元，已足以清償前揭台北富邦銀
    行所提供之還款方案，更遑論聲請人主張之伙食費已逾主計
    處公告之97年度台灣省每人最低生活費用9,829元三分之二
    ，顯屬過高，此外聲請人之子邱挺瑋74年12月生，於聲請時
    業已成年，有邱挺瑋最新戶籍謄本附卷可證，是聲請人對已
    成年之子女已無扶養義務，而聲請人之父邱生益除名下有多
    筆房屋、土地、田賦等不動產外，97年度有薪資收入8820元
    、利息收入102,048元，以目前銀行一年期定存利率亦多未
    高於年息1%之行情觀之，若以一年期定存利率約年息百分1
    推算，其97年度銀行存款至少有一千餘萬元，聲請人之母邱
    王慧敏97年度亦有利息收入45,766元，其銀行存款至少亦有
    四百餘萬元，此有邱生益全國財產稅總歸戶財產查詢清單、
    97年度綜合所得稅各類所得資料清單、及邱王慧敏97年度綜
    合所得稅各類所得資料清單附卷可證，故聲請人之父母均有
    相當資產並非不能維持生活，無受債務人扶養之必要，是聲
    請人主張扶養其父母親及其子之費用等情，尚無足採，故聲
    請人並無不能清償債務之情事。
三、綜上所述，以聲請人之每月收入77,228元，扣除必要生活費
    及扶養費等，足以清償前揭台北富邦銀行所提供聲請人每月
    償還28,670元之還款方案，更遑論聲請人前揭必要費用中尚
    須扣除過高伙食費及已無支出必要之扶養費用等，足認聲請
    人並無不能清償債務或有不能清償債務之虞之情事。從而，
    聲請人主張其有不能清償債務之情事乙節，自非可採，應認
    聲請人聲請更生，與消費者債務清理條例第3條規定不合，
    且上開欠缺又屬無從補正，依首揭規定及說明，自應駁回其
    更生之聲請，爰裁定如主文所示。
中    華    民    國    98    年    8    月     14    日
              民事第二庭    法      官  林中如
上為正本係照原本作成。
如不服本裁定，應於裁定送達後10日內，以書狀向本院提出抗告
，並繳納抗告費新臺幣1千元。
中    華    民    國    98    年    8    月     14    日
                            書  記  官  黃意雯


司法院資訊處製作；財團法人民間司法改革基金會備份。
